ACORDAO-COMPLETO-2443418

ACÓRDÃO 8921/2021 ATA 24/2021 - SEGUNDA CÂMARA

VISTOS, relatados e discutidos estes autos, de tomada de contas especial, agora em fase de análise de recurso de reconsideração interposto por Cardoso & Lacerda Ltda. contra o Acórdão 7453/2018-TCU-Segunda Câmara, que julgou suas contas irregulares, condenando-a em débito, solidariamente, com Lourivaldo da Cruz Teixeira, ex-prefeito de Pindaí/BA, além de multa, em decorrência da inexecução parcial dos Contratos 34/2009 e 43/2009, respectivamente para a prestação de serviços de transporte escolar e transporte de materiais e pessoas.
ACORDAM os Ministros do Tribunal de Contas da União, reunidos em sessão da 2ª Câmara, ante as razões expostas pelo Relator e com fundamento nos arts. 32, inciso I, e 33 da Lei 8.443/1992, em:
9.1. conhecer do presente recurso de reconsideração para, no mérito, dar-lhe provimento parcial;
9.2. alterar as tabelas de débitos presentes no item 9.4 do Acórdão 7453/2018-TCU-Segunda Câmara, que passam a ter os seguintes valores:
"9.4.1. Lourivaldo da Cruz Teixeira, em solidariedade com a Cardoso e Lacerda Ltda., em favor do:
9.4.1.1. Fundeb do Município de Pindaí/BA:
	Data
	Valor (R$) 

	17/11/2009
	88.160,00

	09/10/2009
	47.160,00

	05/10/2009
	29.000,00

	04/09/2009
	51.160,00

	11/08/2009
	5.067,55

	17/07/2009
	82.160,00

	18/06/2009
	50.198,90

9.4.1.2. Fundo Nacional de Desenvolvimento da Educação (FNDE) :
	Data
	Valor (R$) 

	17/11/2009
	33.000,00

	05/10/2009
	45.000,00

	04/09/2009
	26.000,00

	21/08/2009
	29.000,00

	17/07/2009
	28.782,44

9.4.1.3. Fundo Nacional de Saúde (FNS) :
	Data
	Valor (R$) 

	22/06/2009
	2.859,26

9.4.2. Lourivaldo da Cruz Teixeira, em solidariedade com a Construtora Birajara Ltda. - ME, em favor do Fundeb do Município de Pindaí/BA:
	Data
	Valor (R$) 

	13/03/2009
	47.317,94

	16/02/2009
	100.550,60

9.4.3. Lourivaldo da Cruz Teixeira, em favor do:
9.4.3.1. Fundeb do Município de Pindaí/BA:
	Data
	Valor (R$) 

	03/05/2010
	25.004,56

	12/04/2010
	12.502,28

	12/03/2010
	12.502,28

	21/12/2009
	29.249,87

	20/11/2009
	55.831,49

9.4.1.3. Fundo Nacional de Saúde (FNS) :
	
	Data
	Valor (R$) 

	20/11/2009
	48.005,30

"
9.3. reduzir a multa do art. 57 da Lei 8.443/1992, cominada a Cardoso & Lacerda Ltda. pelo item 9.5 do Acórdão 7453/2018-TCU-Segunda Câmara para R$ 85.000,00 (oitenta e cinco mil reais) ;
9.4. encaminhar cópia desta decisão à recorrente e ao Procurador-Chefe da Procuradoria da República na Bahia, com a informação de que o relatório e o voto que o fundamentam podem ser consultados no endereço eletrônico www.tcu.gov.br/acordaos.

Recurso de reconsideração interposto por Cardoso & Lacerda Ltda. contra decisão que julgou suas contas irregulares, condenando-a em débito, solidariamente, com o ex-prefeito de Pindaí/BA, além de multa, em decorrência da inexecução parcial de contratos para a prestação de serviços de transporte escolar e transporte de materiais e pessoas.

Segunda Câmara

Município de Pindaí/BA

3. Recorrente: Cardoso & Lacerda Ltda. (06.099.739/0001-89)

13.1. Ministros presentes: Bruno Dantas (Presidente), Raimundo Carreiro e Jorge Oliveira (Relator).
13.2. Ministros-Substitutos convocados: Marcos Bemquerer Costa e André Luís de Carvalho.
13.3. Ministro-Substituto convocado que não participou da votação: André Luis de Carvalho.

ACORDAO-COMPLETO-2507710

Acórdão 465/2022 - Segunda Câmara

JORGE OLIVEIRA

Ministro-Substituto André Luís de Carvalho

Trata-se de recurso de reconsideração interposto por Cardoso & Lacerda Ltda. contra o Acórdão 7453/2018-TCU-Segunda Câmara, relatado pelo Ministro André Luís de Carvalho, cujo teor transcreve-se abaixo:
	"VISTOS, relatados e discutidos estes autos de tomada de contas especial autuada por conversão da representação processada no bojo do TC-Processo 010.768/2011-4, nos termos do Acórdão 1868/2015-TCU-Segunda Câmara, em desfavor de Lourivaldo da Cruz Teixeira, ex-prefeito de Pindaí/BA (gestão: 2009-2012) , do referido município, da Cardoso & Lacerda Ltda. e da Construtora Birajara Ltda. - ME, diante de irregularidades nos Pregões Presenciais 1/2009 e 6/2009 e no Convite 3/2009 destinados à subsequente contratação de serviços de transporte escolar e de transporte para a administração municipal, além de obras em 3 (três) unidades escolares da rede municipal sob o valor total de R$ 2.208.916,55, com R$ 908.758,08 em recursos federais.
	ACORDAM os Ministros do Tribunal de Contas da União, reunidos em Sessão da Segunda Câmara, ante as razões expostas pelo Relator, em:
	9.1. considerar revel a Construtora Birajara Ltda. - ME, nos termos do art. 12, § 3º, da Lei 8.443/1992; 
	9.2. fixar novo e improrrogável prazo de quinze dias, contados da ciência deste acórdão, nos termos do art. 12, §§ 1º e 2º, da Lei 8.443/1992, e do art. 202, §§ 2º e 3º, do RI/TCU, para que o Município de Pindaí/BA comprove, perante o Tribunal, o recolhimento da quantia a seguir especificada em prol do Fundo de Manutenção e Desenvolvimento da Educação Básica e de Valorização dos Profissionais da Educação (Fundeb) , atualizada monetariamente a partir da data indicada até a data do efetivo recolhimento, nos termos da legislação vigente:
	Data
	Valor (R$) 

	22/12/2009
	31.164,65

	9.3. determinar que, para o efetivo cumprimento do item 9.2 deste acórdão, a unidade técnica autue processo apartado específico de TCE, por integral cópia destes autos, devendo, ainda, informar ao Município de Pindaí/BA que a liquidação tempestiva do débito, com a incidência apenas da atualização monetária, sanará o processo e permitirá que as contas do aludido município sejam julgadas regulares com ressalva, dando-lhe quitação, ao passo que, de outra sorte, o não recolhimento da dívida ensejará o julgamento pela irregularidade das contas, com a condenação em débito, não só atualizado, mas, aí, acrescido de juros de mora, além da aplicação de multa legal no valor de até 100% do débito atualizado, nos termos do art. 202, §§ 3º e 4º, do RI/TCU;
	9.4. julgar irregulares as contas de Lourivaldo da Cruz Teixeira, nos termos dos arts. 16, inciso III, alíneas 'b' e 'c' e § 2º, e 19, caput, da Lei 8.443/1992, para condená-lo, em solidariedade com a Cardoso & Lacerda Ltda. e com a Construtora Birajara Ltda. - ME, ao pagamento das quantias inerentes ao débito apurado nestes autos, atualizadas monetariamente e acrescidas de juros de mora, calculados desde as datas indicadas até o efetivo recolhimento, fixando-lhes o prazo de 15 (quinze) dias, contados da ciência deste acórdão, para que comprovem, perante o Tribunal, o aludido recolhimento das correspondentes importâncias, nos termos do art. 23, inciso III, alínea 'a', da citada lei e do art. 214, inciso III, alínea 'a', do RI/TCU, sob as seguintes condições:
	9.4.1. Lourivaldo da Cruz Teixeira, em solidariedade com a Cardoso e Lacerda Ltda., em favor do:
	9.4.1.1. Fundeb do Município de Pindaí/BA sob os seguintes valores:
	Data
	Valor (R$) 

	03/05/2010
	25.004,56

	12/04/2010
	12.502,28

	12/03/2010
	12.502,28

	21/12/2009
	29.249,87

	20/11/2009
	55.831,49

	17/11/2009
	88.160,00

	09/10/2009
	47.160,00

	05/10/2009
	29.000,00

	04/09/2009
	51.160,00

	11/08/2009
	5.067,55

	17/07/2009
	82.160,00

	18/06/2009
	50.198,90

	9.4.1.2. Fundo Nacional de Desenvolvimento da Educação (FNDE) sob os seguintes valores:
	Data
	Valor (R$) 

	17/11/2009
	33.000,00

	05/10/2009
	45.000,00

	04/09/2009
	26.000,00

	21/08/2009
	29.000,00

	17/07/2009
	28.782,44

	9.4.1.3. Fundo Nacional de Saúde (FNS) sob os seguintes valores:
	Data
	Valor (R$) 

	20/11/2009
	48.005,30

	22/06/2009
	2.859,26

	9.4.2. Lourivaldo da Cruz Teixeira, em solidariedade com a Construtora Birajara Ltda. - ME, em favor do Fundeb do Município de Pindaí/BA sob os seguintes valores:
	Data
	Valor (R$) 

	13/03/2009
	47.317,94

	16/02/2009
	100.550,60

	9.5 aplicar em desfavor de Lourivaldo da Cruz Teixeira, da Cardoso e Lacerda Ltda. e da Construtora Birajara Ltda. - ME, individualmente, a multa prevista no art. 57 da Lei 8.443/1992, sob os valores de R$ 120.000,00 (cento e vinte mil reais) , de R$ 120.000,00 (cento e vinte mil reais) , e de R$ 30.000,00 (trinta mil reais) , respectivamente, com a fixação do prazo de quinze dias, contados da ciência deste acórdão, para que comprovem, perante o Tribunal (art. 214, inciso III, alínea 'a', do RI/TCU) , o recolhimento das dívidas ao Tesouro Nacional, atualizada monetariamente na forma da legislação em vigor;
	9.6. aplicar, ainda, em desfavor de Lourivaldo da Cruz Teixeira a multa prevista no art. 58, inciso II, da Lei 8.443/1992, sob o valor de R$ 30.000,00 (trinta mil reais) , com a fixação do prazo de quinze dias, contados da ciência deste acórdão, para que comprove, perante o Tribunal (art. 214, inciso III, alínea 'a', do RITCU) , o recolhimento da dívida ao Tesouro Nacional, atualizada monetariamente na forma da legislação em vigor;
	9.7. autorizar, caso requerido, nos termos do art. 26 da Lei 8.443/1992, e do art. 217 do RI/TCU, o parcelamento das dívidas fixadas por este acórdão em até 36 (trinta e seis) parcelas mensais e sucessivas, sobre as quais incidirão a atualização monetária e os correspondentes acréscimos legais, esclarecendo aos responsáveis que a falta de pagamento de qualquer parcela importará no vencimento antecipado do saldo devedor, sem prejuízo das demais medidas legais;
	9.8. autorizar, desde logo, a cobrança judicial das dívidas fixadas por este acórdão, nos termos do art. 28, inciso II, da Lei 8.443/1992, caso não atendidas as notificações;
	9.9. determinar que a unidade técnica adote as seguintes medidas:
	9.9.1. autue o devido processo apartado específico de tomada de contas especial, por integral cópia destes autos, e nele promova a inspeção sobre o aludido Município de Pindaí/BA em relação às falhas inerentes aos exercícios de 2010 a 2012, diante das subsequentes irregularidades detectadas nestes autos a partir das falhas identificadas nos referidos Contratos 34/2009 e 43/2009, já que o débito apurado no presente feito decorreria apenas de irregularidades perpetradas no exercício de 2009; e  
	9.9.2. envie a cópia deste acórdão, acompanhado do relatório e da proposta de deliberação que o fundamenta, à Procuradoria da República no Estado da Bahia, nos termos do art. 16, § 3º, da Lei 8.443/1992, e do art. 209, § 7º, do RI/TCU, para o ajuizamento das ações civis e penais cabíveis."
	2. Transcrevo, a seguir, excerto da instrução da unidade técnica que analisou o recurso:
	"HISTÓRICO
	2. Tratam os autos de tomada de contas especial autuada por conversão da representação processada no bojo do TC-Processo 010.768/2011-4, nos termos do Acórdão 1868/2015-TCU-Segunda Câmara, em desfavor de Lourivaldo da Cruz Teixeira, ex-prefeito de Pindaí/BA (gestão: 2009-2012) , do referido município, da Cardoso & Lacerda Ltda. e da Construtora Birajara Ltda. - ME, diante de irregularidades nos Pregões Presenciais 1/2009 e 6/2009 e no Convite 3/2009 destinados à subsequente contratação de serviços de transporte escolar e de transporte para a administração municipal, além de obras em 3 (três) unidades escolares da rede municipal, sob o valor total de R$ 2.208.916,55, com R$ 908.758,08 em recursos federais.
	3. Cardoso & Lacerda Ltda. foi citada, por meio do Ofício 1221/2015 (peça 34) , para:
	' (...) apresentar alegações de defesa quanto às ocorrências descritas a seguir e/ou recolher, conforme detalhado no Anexo I deste ofício, aos cofres das entidades credoras, solidariamente com o responsável indicado, os valores históricos atualizados monetariamente, desde as respectivas datas de ocorrência até o efetivo recolhimento, abatendo-se, na oportunidade, as quantias eventualmente ressarcidas, na forma da legislação em vigor. O valor total das dívidas atualizadas monetariamente até 14/05/2015 corresponde a R$ 1.077.409,52.
	O débito é decorrente das seguintes ocorrências:
	1.1 despesas irregulares devido a: a) não atendimento de 9 das 71 linhas do transporte escolar contratadas junto à empresa Cardoso & Lacerda Ltda.; b) pagamento em dobro pela realização de transporte escolar com 2 veículos por linha em 9 das 62 linhas de fato atendidas pela empresa Cardoso & Lacerda Ltda.; e c) pela cobrança do serviço em 22 linhas estranhas ao Contrato 34/2009, distintas das 71 contratadas, que culminaram num prejuízo total para o erário federal de R$ 509.621,34 para o ano de 2009, sem contar os meses de novembro e dezembro. Os pagamentos que deram origem a esse prejuízo ocorreram conforme as tabelas abaixo:
	Recolhimento ao Fundo de Manutenção e Desenvolvimento da Educação Básica e de Valorização dos Profissionais da Educação (Fundeb) do município de Pindaí/BA:
	VALOR ORIGINAL (R$) 
	DATA DA OCORRÊNCIA

	50.198,90
	18/06/2009

	82.160,00
	17/07/2009

	51.160,00
	04/09/2009

	29.000,00
	05/10/2009

	47.160,00
	09/10/2009

	88.160,00
	17/11/2009

	Recolhimento aos cofres do Fundo Nacional de Desenvolvimento da Educação (FNDE) :
	VALOR ORIGINAL (R$) 
	DATA DA OCORRÊNCIA

	28.782,44
	17/07/2009

	29.000,00
	21/08/2009

	26.000,00
	04/09/2009

	45.000,00
	05/10/2009

	33.000,00
	17/11/2009

	1.2 despesas, ao longo dos meses de agosto a dezembro de 2009, não comprovadas por documentos idôneos, que importam na quantia de R$ 170.716,19, correspondente a R$ 109.137,65 do Fundeb-40% mais R$ 61.578,54 do FMS+FUS/FNS. Esta quantia foi faturada nos meses de novembro e dezembro de 2009, nos dias 20/11/2009 e 21/12/2009, só que o valor para o dia 20/11/2009 será R$ 128.964,04 e o do dia 21/12/2009, R$ 41.752,15, isto porque os valores foram selecionados priorizando os pagamentos realizados na data mais nova, ou seja, menos antiga, para reduzir a incidência de juros em prol dos responsáveis, resultando daí a divisão do valor do débito do FMS+FUS/FNS, de R$ 61.578,54, entre as duas datas: R$ 19.826,39 para 20/11/2009 e R$ 41.752,15 para 21/12/2009:
	Recolhimento ao Fundo de Manutenção e Desenvolvimento da Educação Básica e de Valorização dos Profissionais da Educação (Fundeb) do município de Pindaí/BA:
	VALOR ORIGINAL (R$) 
	DATA DA OCORRÊNCIA

	128.964,04
	20/11/2009

	Recolhimento ao Fundo Nacional de Saúde:
	VALOR ORIGINAL (R$) 
	DATA DA OCORRÊNCIA

	109.137,65
	18/06/2009

	1.3 despesas irregulares, devido ao pagamento em duplicidade pela locação de um mesmo veículo D-10, placa GMA-1509, cujas especificação do veículo e secretarias às quais serviria não estavam previstas no Contrato 43/2009, que culminaram num prejuízo total para o erário federal de R$ 7.926,81, correspondente a R$ 5.067,55 do Fundeb-40% mais R$ 2.859,26 do FMS+FUS/FNS, ao longo dos meses de maio a julho de 2009, pagos no dia 22/06/2009, relativamente ao serviço medido nos meses de maio e junho de 2009, por meio da NF 157/PP 1285, e no dia 11/08/2009, quanto ao serviço medido em julho de 2009, via NF 174/PP 1724. Assim, a parcela R$ 2.859,26 do FMS+FUS/FNS deve ser exigida a partir do dia 22/06/2009, enquanto a parcela R$ 5.067,55 do Fundeb-40% a partir do dia 11/08/2009, isto porque os valores foram selecionados, segundo as respectivas fontes de recursos, priorizando os pagamentos realizados na data mais nova, ou seja, menos antiga, para reduzir a incidência de juros em prol dos responsáveis:
	Recolhimento ao Fundo de Manutenção e Desenvolvimento da Educação Básica e de Valorização dos Profissionais da Educação (Fundeb) do município de Pindaí/BA:
	VALOR ORIGINAL (R$) 
	DATA DA OCORRÊNCIA

	5.067,55
	11/08/2009

	Recolhimento ao Fundo Nacional de Saúde:
	VALOR ORIGINAL (R$) 
	DATA DA OCORRÊNCIA

	2.859,26
	22/06/2009'

	4. Assim, por meio do Acórdão 7.453/2018 (peça 93) , Relator: Ministro André Luís de Carvalho, a 2ª Câmara deste Tribunal de Contas da União, no que interessa em sede recursal, condenou em solidariedade o ex-prefeito e a Cardoso & Lacerda Ltda. em débito, no valor de R$ 700.643,93 (valores originais, vide itens 9.4.1.1, 9.4.1.2 e 9.4.1.3 do decisum) e cominou a multa do art. 57 da Lei 8.443/1992, no valor de R$ 120.000,00, à Cardoso & Lacerda Ltda. em virtude das irregularidades nos Pregões Presenciais 1/2009 e 6/2009.
	5. Nesta fase processual, cumpre-nos examinar o recurso de reconsideração (peça 105) interposto por Cardoso & Lacerda Ltda. 
	ADMISSIBILIDADE
	6. O recurso de reconsideração interposto por Cardoso & Lacerda Ltda. foi conhecido pela Ministra Ana Arraes (peça 118) , nos termos do art. 33 da Lei 8.443/1992, suspendendo-se os efeitos dos itens 9.4, 9.4.1, 9.5 e 9.8 (exceto 9.4.2) . 
	Delimitação 
	7. Desde já, cumpre nos delimitar a matéria recursal a ser examinada. Explica-se. 
	8. Na proposta de deliberação, o Ministro André Luís de Carvalho ressaltou que 'a empresa contratada apresentou a sua defesa específica sobre o débito no valor de R$ 183.195,78, tendo a referida empresa tentado, sem sucesso, justificar a falha consistente no inadequado emprego dos recursos federais para o indigitado pagamento dos valores indicados nas tabelas acostadas à peça 24' (vide peça 93, p. 3, item 19, grifos acrescidos) .
	9. Os débitos imputados a Cardoso & Lacerda Ltda., em solidariedade com o ex-prefeito, estão divididos por origem dos recursos e não por contratos. Ou seja, os itens 9.4.1.1, 9.4.1.2 e 9.4.1.3 se referem, respectivamente, a recursos de origem do Fundeb, do FNDE e do FNS. Por essa razão, não obstante o § 1º do art. 285 do RI/TCU dispor que 'se o recurso versar sobre item específico do acórdão, os demais itens não recorridos não sofrem o efeito suspensivo' (grifos acrescidos) , todos os subitens do item 9.4 do decisum foram suspensos, nos termos do despacho da Exma. Ministra Ana Arraes (peça 118) . 
	10. Em sede recursal, Cardoso & Lacerda Ltda. requer, além do reconhecimento da nulidade e incompetência deste Tribunal de Contas da União, tão-somente, que seja 'retirada da imputação de ressarcimento a quantia de R$ 183.095,78' (peça 105, p. 22) , valores esses dispendidos no bojo do Contrato 43/2009, o qual foi oriundo do Pregão Presencial 006/2009.
	11. Assim, em nenhum momento, Cardoso & Lacerda Ltda. recorre acerca dos débitos decorrentes da execução do Contrato 34/2009, originado do Pregão Presencial 1/2009, conforme ressaltou a Exma. Ministra Arraes no item 3 no despacho de admissibilidade do recurso (peça 118) . Ou seja, a matéria não foi objeto de recurso e, consequentemente, não será examinada.  
	12. Constitui, então, objeto do recurso definir se:
	a) ocorreu a nulidade do Acórdão 7453/2018-TCU-Segunda Câmara, em virtude da ausência da notificação da sessão de julgamento;
	b) o Tribunal de Contas da União é competente para fiscalizar a aplicação dos recursos do Fundeb; e
	c) Cardoso & Lacerda Ltda. recebeu R$ 183.095,78, referente a serviços de locação de veículos nos meses de agosto a dezembro de 2009 (Contrato 43/2009, oriundo do Pregão Presencial 6/2009) , sem que prestasse os serviços; e
	d) há razões de fato e de direito para arquivamento da TCE.
	Da análise da nulidade do decisum condenatório em virtude da ausência de intimação para o julgamento (peça 105, pp. 1-4) 
	13. Cardoso & Lacerda Ltda. alega que 'todas as comunicações do TCU ocorreram por meio de notificações enviadas ao endereço da empresa Cardoso e Lacerda, ou a seus advogados, comprovando-se o recebimento através de aviso de recebimento, em consonância com o disposto no art. 22, inciso II, da Lei 8.443/1992' e que 'os seus procuradores não foram notificados da sessão de julgamento da 2ª Câmara do TCU para julgamento da tomada de contas especial em discussão, impossibilitando a presença dos seus advogados para a realização de sustentação oral' (p. 2) .
	14. Assim, sustenta, com fundamento na doutrina de José Nilo de Castro, a nulidade do Acórdão 7453/2018-TCU-Segunda Câmara, e não de todo o processo, por ausência de observância aos direitos constitucionais do acusado administrativamente, nos termos dos precedentes (RHC 129993, Rel. Ministro Ricardo Lewandowski; Ext 1388 ED, Rel. Ministra Cármen Lúcia e RE 658312 ED, Rel. Ministro Dias Toffoli) do Supremo Tribunal Federal (STF) .
	Análise
	15. Este Tribunal entende, pacificamente, que a publicação da pauta de julgamentos no Diário Oficial da União supre a comunicação pessoal aos interessados sobre a data de julgamento, de modo que a ausência da comunicação pessoal não ofende os princípios constitucionais ligados à defesa. Os interessados devem acompanhar o andamento processual e a publicação feita no Diário Oficial, que é suficiente para conferir publicidade ao ato processual e permitir a participação nas sessões do TCU, conforme Acórdão 1251/2012-TCU-Plenário, Relator: Ministro Weder de Oliveira, e 751/2015 - Plenário, Relator Ministro José Múcio Monteiro.
	16. Esclarece-se, ainda, que este é o entendimento consolidado do Supremo Tribunal Federal (STF) , conforme ementa do MS 28644/DF, Relator Ministro Ricardo Lewandowski, verbis:
	'MS 28644/ DF - DISTRITO FEDERAL
	MANDADO DE SEGURANÇA
	Ementa: MANDADO DE SEGURANÇA. TRIBUNAL DE CONTAS DA UNIÃO. JULGAMENTO DE RECURSO DE RECONSIDERAÇÃO. INTIMAÇÃO PESSOAL DA DATA DA SESSÃO. DESNECESSIDADE. I - A jurisprudência desta Casa firmou-se no sentido de ser desnecessária a intimação pessoal da data de realização da sessão de julgamento na hipótese de a informação ter sido publicada em veículo de comunicação oficial. Tal orientação, fixada pelo Plenário deste Tribunal, está consubstanciada na ementa do MS 24.961/DF, Rel. Min. Carlos Velloso. Precedentes. II - Segurança denegada.'
	17. Nesse sentido, cita-se, ainda, o MS 29.137/DF e o MS 26.732-AgR/DF, ambos de relatoria da Exa. Ministra Carmen Lúcia. Esclareço que os precedentes trazidos à baila pela recorrente não se amoldam ao presente caso, pois não tratam do devido processo legal no âmbito do TCU.  
	18. Assim sendo, não houve nulidade processual por ausência de intimação pessoal da parte ou de seu representante legal para julgamento.
	Da análise da competência do Tribunal de Contas da União para fiscalizar a aplicação dos recursos do Fundeb (peça 105, pp. 4-16) 
	19. Cardoso & Lacerda Ltda. alega que 'falece ao Tribunal de Contas da União a competência para fiscalizar a aplicação das verbas oriundas do Fundo de Manutenção e Desenvolvimento da Educação Básica e de Valorização dos Professores da Educação (Fundeb) , uma vez que compete ao Conselho Municipal de Controle Social do Fundo de Desenvolvimento da Educação Básica e de Valorização dos Profissionais da Educação, Tribunal de Contas dos Municípios do Estado da Bahia e Controladoria-Geral da União à fiscalização de tais verbas' (p. 5) . 
	20. Aduz que o Fundeb é classificado como transferência automática, sendo que os valores repassados aos municípios se incorporam ao patrimônio do municipal, 'afastando a competência para fiscalização do TCU, uma vez que a própria lei regulamentadora do fundo em discussão estabelece os órgãos de fiscalização' (p. 6) . 
	21. Argui que, nos termos do art. 71, inciso VI, da Constituição Federal de 1988, 'a competência do Tribunal de Contas da União somente recai nas transferências voluntárias, mediante a celebração de convênios/contrato de repasse' (p. 7) , e que 'em nenhum momento a Constituição Federal estabeleceu a competência do Tribunal de Contas da União para fiscalizar a aplicação das transferências automáticas, assim como das transferências fundo a fundo' (p. 8) , conforme entendimento do Ministro João Augusto Ribeiro Nardes no TC Processo 000.478/2008-0 (Acórdão 3327/2010-TCU-Primeira Câmara) e Acórdãos 507/2013, 797/2014 e 1.674/2015, do Plenário. 
	22. Ademais, assere que o 'Conselho Municipal e Controle Social do Fundo de Desenvolvimento da Educação Básica e de Valorização dos Profissionais da Educação aprovou as contas do gestor referente ao ano de 2009, destacando que as verbas foram aplicadas corretamente, inexistindo nenhuma irregularidade para ser apurada' (p. 15) .
	23. Assevera que o Tribunal de Contas dos Municípios do Estado da Bahia aprovou as contas do exercício financeiro de 2009, não apontando qualquer irregularidade nos processos licitatórios fiscalizados.
	24. Argui que a então Controladoria-Geral da União, por meio do Relatório de Demandas Externas 00190.010608/2011-13, fiscalizou o Município de Pindaí, investigando eventuais irregularidades praticadas no exercício financeiro de 2009, e afastou 'qualquer prática improba por parte do gestor e do contratador, ora réu' (p. 16) . 
	25. Argumenta que os três órgãos competentes para fiscalizar o Fundeb, quais sejam, o Conselho Municipal de Controle Social do Fundo de Desenvolvimento da Educação Básica e de Valorização dois Profissionais da Educação, o Tribunal de Contas dos Municípios do Estado da Bahia e a Controladoria-Geral da União, não vislumbraram a prática de nenhuma irregularidade no Pregão Presencial 1/2009, assim como na execução do contrato, sendo indevida 'qualquer atuação supletiva do TCU, uma vez que falece competência para tanto' (p. 16) . 
	26. Por fim, requer a 'reforma do Acórdão 7453/2018-TCU-Segunda Câmara para determinar o arquivamento da presente tomada de contas especiais' (p. 16) . 
	Análise
	27. Esse argumento foi analisado no relatório (vide peça 94, p. 94, itens 91 e 92) e no item 11 da proposta de deliberação (peça 93) do Acórdão 7453/2018-TCU-Segunda Câmara, cujo teor transcreve-se abaixo:
	'RELATÓRIO
	(...) 
	91. Também não assiste razão à defesa da empresa Cardoso e Lacerda Ltda. na alegação de que falece competência ao TCU para fiscalizar a aplicação dos recursos do Fundeb (peça 78, pp.2-21) . A jurisprudência deste Tribunal já definiu posição no sentido de que os recursos desse fundo são alcançados pela sua competência de fiscalização, consoante diversos julgados, tais como, entre outros, os Acórdão 302/2004-TCU-Plenário; 725/2009 - 1ª Câmara; 2.556/2009 - Plenário; 5.909/2010 - 2ª Câmara; 1.299/2011 - 2ª Câmara; 4.640/2012 - 1ª Câmara; 2.584/2014 - Plenário; 5.684/2014 - 1ª Câmara; 4.187/2016 - 2ª Câmara; e 10.266/2016 - 2ª Câmara. E de tal sorte está este entendimento consolidado que esta Corte de Contas o positivou na forma da Instrução Normativa 60, de 04/11/2009.
	92. Além disso, fica patente no próprio excerto do Acórdão 797/2014-TCU-Plenário, inserido nas alegações de defesa, no trecho 'Isso não retira a competência do TCU de responsabilizar gestores no nível estadual ou municipal pela aplicação irregular de recursos do Fundeb que contaram com aportes da União...' que este Tribunal não declina dessa competência (peça 78, pp.12-13) , como procura insinuar a defendente.
	(...) 
	PROPOSTA DE DELIBERAÇÃO
	(...) 
	11. Ocorre, todavia, que, diferentemente do alegado pela empresa responsável, o TCU tem competência, sim, para fiscalizar a aplicação dos recursos do Fundeb no âmbito do municípios, quando ficar constado o repasse federal, em cada exercício, como complementação ao Fundeb, tendo essa situação sido verificada, no presente caso concreto, em relação ao referido município, no ano de 2009, ressaltando que os valores a serem ressarcidos ao erário federal estariam limitados ao montante repassado no aludido exercício sob o valor total de R$ 985.641,57.'
	28. Pois bem. Em síntese, este Tribunal entende que falece competência para fiscalizar a aplicação dos recursos do Fundo de Manutenção e Desenvolvimento da Educação Básica e de Valorização dos Profissionais da Educação (Fundeb) quando não há complementação por parte da União (v.g Acórdão 2873/2011-TCU-Plenário, Rel. Ministro José Jorge e Acórdão 4640/2012-TCU-Primeira Câmara, Rel. Ministra Ana Arraes) . 
	29. Todavia, a complementação das verbas do Fundeb pela União, ainda que decorrente de sentença judicial, atrai a competência do TCU para fiscalizar o cumprimento de todo o conjunto de obrigações impostas pelas normas de regência aos entes envolvidos pelo custeio, não se limitando o controle externo do Tribunal aos aspectos financeiros da gestão (v.g Acórdão 665/2009-TCU-Plenário, Rel. Ministro Benjamin Zymler; 2.584/2014 - Plenário, Rel. Ministro Marcos Bemquerer e Acórdão 1824/2017-TCU-Plenário, Rel. Ministro Walton Alencar Rodrigues) , podendo se falar que a competência é concorrente (vide Acórdão 1962/2017-TCU-Plenário, Rel. Ministro Walton Alencar Rodrigues) . No presente caso, restou evidenciado a competência deste Tribunal, visto que houve a complementação da União (vide item 11 do voto condutor) .
	30. Não se desconhece o precedente da 1ª Câmara (Acórdão 3.327/2010, Rel. Ministro João Augusto Ribeiro Nardes) que, isoladamente, decidiu que não cabia ao Fundo Nacional de Desenvolvimento da Educação (FNDE) a fiscalização do emprego dos recursos repassados ao Fundo de Desenvolvimento e Manutenção da Educação Básica (Fundeb) , vez que a transferência, por ser de forma automática, retiraria da União a titularidade dos recursos, eliminaria sua ingerência sobre os mesmos, tornando-se, consequentemente, desnecessária a fiscalização e o exame da prestação de contas, as quais passariam para a alçada dos Tribunais de Contas dos Estados, do Distrito Federal ou dos Municípios. Todavia, esse decisum da 1ª Câmara é único e colide com o entendimento pacífico do Pleno de que o TCU detém a competência constitucional de fiscalizar a aplicação dos recursos federais repassados por meio da complementação a cargo da União. 
	31. Esse é o entendimento do Supremo Tribunal Federal, conforme ementas do RE 464621-RN, de 14/10/2008, e do HC667-1-PI, de 18/12/2001, abaixo transcritas:
	'RE 464621 / RN - RIO DE GRANDE DO NORTE
	RECURSO EXTRAORDINÁRIO
	DIREITO PROCESSUAL PENAL. RECURSO EXTRAORDINÁRIO. COMPETÊNCIA DA JUSTIÇA FEDERAL. FRAUDE EM LICITAÇÃO E DESVIO DE VERBAS FEDERAIS. IMPROVIMENTO. 1. O recurso extraordinário se fundamenta no art. 102, inciso III, alínea 'a', da Constituição Federal, sob o argumento de que o acórdão recorrido teria violado o disposto no art. 109, inciso IV, do texto constitucional, relativo à competência da Justiça Federal. 2. Esta Corte já teve oportunidade de apreciar matéria semelhante, relacionada à possível fraude à licitação envolvendo verbas federais, sujeitas à fiscalização pelo Tribunal de Contas da União. Tratava-se de possível fraude em licitações com desvio de verbas provenientes do Fundef, do FNDE e do FPM, em que se reconheceu interesse da União a ser preservado, evidenciando a competência da Justiça Federal para processar e julgar os crimes contra esse interesse (HC 80.867/PI, de minha relatoria, 1ª Turma, DJ 12.04.2002) . 3. Concluo no sentido da correção do julgado da Corte local, ao confirmar decisão declinatória em favor da Justiça Federal. No caso, havendo concurso de crimes, a competência da Justiça Federal também alcançará os fatos supostamente criminosos que foram praticados em conexão com aqueles de competência da Justiça Federal. 4. Recurso extraordinário conhecido e improvido.'
	'HC 80.867-1 / PI - PIAUI
	HABEAS CORPUS. Crime previsto no art. 2º, inciso I, do Decreto-lei 201/1967. Prefeito Municipal. Fraude em licitações. Desvio de verbas provenientes do Fundef, do FNDE e do FPM. Art. 71, inciso VI, da CF. Sujeição de quaisquer recursos repassados pela União a Estados, Distrito Federal e Municípios à fiscalização pelo Congresso Nacional, por intermédio do Tribunal de Contas da União. Presença de interesse da União a ser preservado, evidenciando a competência da Justiça Federal para processar e julgar os crimes contra esse interesse (art. 109, inciso IV, da CF) . Havendo concurso de infrações, essa competência também alcança os outros crimes. Precedentes citados: HHCC 68.399, 74.788 e 78.728. Habeas corpus deferido parcialmente.'
	32. Como se vê, não resta dúvida que cabe ao TCU fiscalizar a aplicação dos recursos federais repassados ao Município de Pindaí/BA no exercício de 2009, nos limites dos recursos transferidos.
	33. Por fim, ressalto que os Acórdãos 507/2013, 797/2014 e 1674/2015, do Plenário, trazidos à baila não dão suporte ao entendimento da recorrente (da ausência de competência deste Tribunal para fiscalizar a aplicação dos recursos do Fundef) . Explica-se.
	34. No Acórdão 507/2013-TCU-Plenário acompanhou o entendimento da unidade técnica e do relator, de que a competência de fiscalização dos recursos relacionados aos atos inquinados era de competência do Tribunal de Contas do Estado de Pernambuco, pelo fato dos recursos provirem do Fundeb e de o Município de Petrolina não receber complementação da União, situação diversa da que ora se examina.
	35. No Acórdão 797/2014-TCU-Plenário aquiesceu com o entendimento da unidade técnica e do relator no sentido de que a competência deste Tribunal seria subsidiária, porém ficou patente, conforme consta no relatório que antecede ao decisum ora guerreado e nas demais decisões plenárias já mencionadas, 'no próprio excerto do Acórdão 797/2014, inserido nas alegações de defesa, no trecho 'isso não retira a competência do TCU de responsabilizar gestores no nível estadual ou municipal pela aplicação irregular de recursos do Fundeb que contaram com aportes da União (...) ', (peça 93, p. 94, item 92) . Ou seja, este Tribunal não declinou dessa competência, como procurar insinuar o recorrente. 
	36. Por último, destaco que o Plenário, no Acórdão 1.674/2015, somente determinou ao Fundo Nacional de Desenvolvimento da Educação que procedesse, se ainda não tivesse feito, à cobrança, junto à municipalidade, da prestação de contas de um termo de compromisso, e realizasse análise criteriosa quanto aos aspectos técnico e financeiro, e caso verificasse irregularidades e/ou prejuízos ao erário, instaurasse tomada de contas especial. Como se vê, esse decisum, em nenhum momento, abraçou a tese da incompetência do TCU para fiscalizar a aplicação dos recursos federais quando há a complementação federal, tampouco poderia, pois a competência constitucional deste Tribunal é inderrogável e irrenunciável.
	Da análise do recebimento, por parte de Cardoso & Lacerda Ltda., de R$ 226.879,39, referentes a serviços de locação de veículos nos meses de agosto a dezembro de 2009, sem que prestasse os serviços (peça 105, pp. 17-22) 
	37. Cardoso & Lacerda Ltda. alega que não recebeu quaisquer pagamentos referentes aos meses de agosto (NFs 221,222, 223) , setembro (NFs 224, 226) , outubro (NFs 227, 229) novembro (NFs 230, 232) e dezembro (NFs 250, 248) ; ou seja, diz que as referidas notas fiscais não foram liquidadas pelo Município de Pindaí.
	38. Sustenta, então, que 'inexistindo processo de pagamento, queda-se impossível se falar em superfaturamento tampouco em dano ao erário, pois o mero ato do prestador de serviço de emitir a nota fiscal não configura de pronto o dano ao erário, haja vista que não houve o desembolso da quantia contida na nota fiscal pela Administração Pública' (p. 20, grifos no original) ; ou seja, aduz que 'detém crédito perante o Município de Pindaí, pois prestou efetivamente o serviço, emitiu a nota, ficando sem receber a contraprestação pelo serviço prestado' (p. 20) .
	39. Em face da ausência de recebimento dos valores referentes às supramencionadas notas fiscais, requer a supressão da parcela de débito correspondente a R$ 183.095,78, nos termos do entendimento apresentado pelo Ministério Público junto ao Tribunal de Contas da União, transcrito pela recorrente na peça 105, pp. 20-22. 
	Análise
	40. A empresa Cardoso & Lacerda Ltda. foi a vencedora e única interessada no Pregão Presencial 6/2009 (peça 1, pp. 200-204) . Essa empresa, na sua proposta original, ofertou seus serviços por R$ 127.250,00 por mês (peça 1, pp. 209-214) , que foram reduzidos para R$ 105.576,00 mensais, após duas rodadas de lances verbais, ou seja, ter-se-ia obtido um desconto de 17,0% em relação à proposta original da contratada, com um preço médio por veículo de R$ 1.649,63. 
	41. O Contrato 43/2009 (peça 1, pp. 260-265) previa, em sua Cláusula Terceira, uma duração de 8 meses, no exercício de 2009, começando em maio e findando em dezembro (peça 1, p. 260) . Assim, o valor total para 2009 previsto no contrato seria de R$ 844.608,00.
	42. A fim de subsidiar a análise, transcrevo, com as devidas escusas, excerto do relatório da instrução da então Secex/BA, acolhido no relatório (peça 94) pelo Ministro André Luís de Carvalho, e da proposta de deliberação (peça 93) condutora do Acórdão 7453/2018-TCU-Segunda Câmara, verbis: 
	'83. Especificamente quanto ao Pregão 6/2009, a defesa articula uma segunda e alternativa argumentação fundada na ausência nos autos dos processos de pagamento por trás de 11 (onze) notas fiscais emitidas pela defendente, as quais somadas alcançam o montante de R$ 176.870,27 (peça 78, pp. 15-21) . Ainda segundo a defesa, tais processos de pagamento não existem e estariam ausentes dos autos porque a Prefeitura de Pindaí/BA não pagou pelos serviços prestados correspondentes às referidas 11 (onze) notas fiscais (peça 78, pp. 89-101) . Por esta razão, a empresa defendente, alternativamente, pugna por uma redução do débito que lhe é imputado relativamente a esse pregão de R$ 170.716,19 para R$ 12.402,26 (peça 78, pp. 20-21) .
	84. Todavia, é falha e não se sustenta essa argumentação alternativa. Primeiramente, porque o débito não pode ser reduzido para R$ 12.402,26 com base na proporção usada pela equipe de inspeção para calcular o débito de R$ 170.716,19 (peça 28, pp.37-38) , uma vez que as Notas Fiscais 225/2009, 228/2009, 231/2009 e 249/2009, relativas aos meses de agosto a dezembro de 2009 (peça 78, pp.18-20) , foram pagas indevidamente com recursos supostamente do Fundeb-40% (peça 71, pp. 17-20; 21-24; 32-33; 35 e 38; 31, 34 e 36-37; e peça 78, pp. 75-88) , ao serem movimentados em conta de banco privado e diferente da específica (peça 70, pp. 215-216) , a qual era 27.625-1, Agência 0923-7 do Banco do Brasil (peça 70, pp. 184-185) , contrariando frontalmente os arts. 6º, § 2º; 16, caput, e 17, todos da Lei 11.494/2007 e impedindo a verificação do nexo de causalidade entre esses recursos e os pagamentos por eles suportados. Assim, a totalidade do que foi pago com essas notas fiscais deve ser devolvido à conta do Fundeb-40% do Município de Pindaí/BA, isto é, R$ 50.009,12. 
	85. Em segundo lugar, a alegação de que foram prestados os serviços relativos aos demais pagamentos referentes aos meses de agosto a dezembro de 2009, ou seja, aqueles relacionados com as Notas Fiscais 221, 222, 223, 224, 226, 227, 229, 230, 232, 248 e 250 (peça 78, p. 18) , carece de comprovação, haja vista que a defesa apenas acostou aos autos as suas respectivas cópias (peça 76, pp. 259-261; 264-265; 267; 270; 273-275 e 278; e peça 78, pp. 89-101) , nada mais havendo em termos de demonstração de que foram os serviços de fato prestados, pois inexistem documentos tais como relatórios, pareceres ou boletins concernentes à fiscalização, acompanhamento, e medição dos serviços realizados.
	86. Além disso, não há provas de que a contratada não tenha sido contemplada com os valores representados em tais notas fiscais, haja vista não constar nos autos, de parte da contratada, formalização de suas iniciativas demandando da Prefeitura de Pindaí/BA o pagamento pelos serviços prestados, tais como comunicações ou notificações escritas, via Correios, e-mails, etc. Também a contratada não incluiu, neste processo, extratos bancários demonstrando que tais numerários não aportaram em sua conta corrente, em contraste com os, alegadamente, recebidos por conta dos pagamentos pelas Notas Fiscais 225/2009, 228/2009, 231/2009 e 249/2009 (peça 78, p. 19) .
	87. Desta forma, não merece acolhida o pedido de alteração do valor da glosa relativa ao Pregão 6/2009 de R$ 170.716,19 para R$ 12.402,26 (peça 78, pp. 20-21) . Na verdade, ante a inserção nos autos das cópias dos processos de pagamento das Notas Fiscais 225/2009, 228/2009, 231/2009 e 249/2009 (peça 71, pp. 17-20; 21-24; 32-33; 35 e 38; 31, 34 e 36-37) , que somam R$ 50.009,12, o valor a ser ressarcido deve passar para R$ 183.095,78, uma vez que a proporcionalidade usada pela equipe de inspeção (peça 28, pp. 37-38) recairá agora sobre R$ 176.870,27, que é R$ 226.879,39, o total das 15 (quinze) notas fiscais relativas aos meses de agosto a dezembro de 2009 (peça 78, pp. 18-19) , menos R$ 50.009,12.
	88. Assim, aplicada a proporção de 48,1% sobre R$ 176.870,27, tem-se que R$ 85.081,36 serão para o Fundeb-40%, aos quais se somam os R$ 50.009,12 das Notas Fiscais 225/2009, 228/2009, 231/2009 e 249/2009, resultando então em R$ 135.090,48. Para o FMS+FUS/FNS, o percentual de 27,1% sobre R$ 176.870,27 resulta no valor de 48.005,30.
	89. Esses valores deverão ser devolvidos tomando por base as seguintes datas originais: (...) 
	90. Ademais, a glosa original relativa ao Pregão 6/2009 não era de somente R$ 170.716,19. Este valor, na verdade, correspondia ao que se cobrava no item 1.2 do Ofício 1.220/2015, de 14/05/2015 (peça 36, p. 2) , mas a glosa total relativa a esse pregão também inclui o valor cobrado no item 1.3 do mesmo ofício e que é R$ 7.926,81 (peça 36, p.3) . Então, agora, a glosa total para esse pregão vai ser R$ 183.095,78 mais R$ 7.926,81, o que dá um total de R$ 191.022,59.
	(...) 
	PROPOSTA DE DELIBERAÇÃO
	(...) 
	De todo modo, além do argumento pela suposta falta de competência do TCU para fiscalizar a aplicação de recursos do Fundeb, a empresa contratada apresentou a sua defesa específica sobre o débito no valor de R$ 183.195,78, tendo a referida empresa tentado, sem sucesso, justificar a falha consistente no inadequado emprego dos recursos federais para o indigitado pagamento dos valores indicados nas tabelas acostadas à peça 24.
	20. Ao tratar dessa falha, o MPTCU sugeriu a exclusão do débito, ante o argumento da empresa no sentido de que não teria ocorrido a liquidação dos valores demonstrados pelas lista das notas fiscais, tendo o parquet especial aduzido que não haveria, nos autos, o documento tendente a comprovar a ocorrência dos subjacentes pagamentos, além de suscitar que, para a parcela de R$ 50.009,12, integrante desse débito, os processos de pagamento tenderiam a comprovar a formal regularidade dos dispêndios, propondo, assim, o afastamento do débito, a despeito da utilização de outra conta (não específica do Fundeb) .
	21. Esse argumento não merece prosperar, todavia, já que, para além de os documentos relativos aos pagamentos sob o valor de R$ 133.186,66 não constarem dos autos, a unidade técnica evidenciou que a execução dos serviços não teria ficado efetivamente comprovada nos autos, ante a ausência de outros documentos em acréscimo às aludidas notas fiscais, salientando, ainda, que a indevida efetivação de pagamentos sob o valor de R$ 50.009,12, por meio de conta corrente estranha ao aludido programa, impede o devido estabelecimento do necessário nexo causal entre o aporte dos recursos federais e os supostos dispêndios subsequentes.'
	43. Em síntese, segundo o que consta nos autos, a despesa total bruta com o Contrato 43/2009 (peça 1, pp. 260-265) , em 2009, teria sido de R$ 333.933,05, desde que se considere que os pagamentos não suportados pelos devidos processos de pagamento dizem respeito a valores brutos. Desse montante, R$ 107.053,66 foram aprovados (vide peça 94, p. 29, item 112, e p. 35, item 139) e R$ 226.879,39, referentes aos meses de outubro a dezembro de 2009 (vide peça 24, pp.1-5) , é que foram reprovados. 
	44. Todavia, considerando que parte dessas despesas fora suportada com recursos do Fundo de Participação do Município (FPM) , o relator e os ministros da 2ª Câmara acompanham o entendimento da então Secretaria de Controle Externo no Estado da Bahia e entenderam que a empresa Cardoso & Lacerda Ltda. deveria responder, solidariamente com o ex-prefeito, pelo débito de R$ 191.022,59, no que concerne ao Contrato 43/2009 (Pregão Presencial 6/2009) . Para facilitar a compreensão da matéria, divide-se abaixo esse montante, com a justificativa para a condenação:
	Valor (R$) 
	Fundamento

	R$ 50.009,12
	ausência de nexo de causalidade (valores movimentados em conta privada, diferente da conta específica, vide peça 94, p. 35, item 84) 

	R$ 133.086,66
	ausência de documentos a comprovar a realização da despesa (vide peça 99, p. 35, itens 85 e 86) 

	R$ 7.926,81
	pagamento em duplicidade pela locação de um mesmo veículo (peça 94, p. 38, item 159 e p. 94, item 90) 

	45. Ademais, faz-se mister apresentar as seguintes razões de fato e de direito expostas pela Procuradora-Geral Cristina Machado da Costa e Silva no seu parecer (peça 91) , reiterado na fase recursal (peça 117) , cujo teor, no que interessa, transcreve-se abaixo:
	'4. Cumpre esclarecer que o débito apurado nos autos se compõe das seguintes parcelas:
	a) responsabilidade solidária de Lourivaldo da Cruz Teixeira e da empresa Cardoso e Lacerda Ltda.:
	a.1) R$ 509.621,34, em valores originais, em decorrência de despesas indevidas de transporte escolar, cobradas no âmbito do Contrato 43/2009;
	a.2) R$ 183.095,78, em valores históricos, em razão da glosa de despesas não comprovadas por documentação idônea, faturadas no âmbito do Contrato 43/2009;
	a.3) R$ 7.926,81, em valores originais, face à ocorrência no Contrato 43/2009 de pagamento em duplicidade pela locação de um mesmo veículo;
	(...) 
	5. Com as vênias de estilo, parece-nos que a proposta formulada pela unidade técnica merece ser ajustada, nos termos a seguir aduzidos.
	6. Em primeiro lugar, consideramos que a fixação de novo e improrrogável prazo ao Município de Pindaí/BA deve preceder o julgamento das contas de Lourivaldo da Cruz Teixeira pelo desvio de finalidade na prestação dos serviços de transporte escolar, do qual resultou débito de R$ 31.164,65, em valores originais, uma vez que os responsáveis foram citados de forma solidária por essa parcela da dívida, devendo ter suas contas julgadas simultaneamente quanto a essa falha no momento oportuno. Nesse contexto, dissentimos da proposta formulada pela unidade técnica no que toca à imputação ao ex-prefeito da multa prevista no art. 58, inciso I, da Lei 8.443/1992.
	7. De todo modo, a nosso ver, a adoção dessa providência preliminar não obsta a que o Tribunal dê prosseguimento ao julgamento das contas dos responsáveis pelas demais irregularidades suscitadas nesta TCE, uma vez que não há relação de prejudicialidade entre elas.
	8. Em segundo lugar, entendemos que a parcela de débito correspondente a R$ 183.095,78 não está devidamente configurada. Conforme se depreende do Relatório de Inspeção que precedeu esta TCE (peça 28, pp. 35-39) , esse suposto dano teria como fundamento a existência de despesas não comprovadas por documentos idôneos. Em documento produzido pela empresa Cardoso e Lacerda Ltda. (peça 24, pp. 1-5) , consta informação acerca da emissão das Notas Fiscais 221, 222, 223, 224, 225, 226, 227, 228, 229, 230, 231, 232, 248, 249 e 250. No entanto, até então não tinham sido apresentadas as cópias desses documentos nem dos processos de pagamento que lhes correspondiam, o que levou à citação dos responsáveis pela proporção correspondente aos recursos federais envolvidos.
	9. Ocorre que, conforme esclarecimentos trazidos pela empresa Cardoso e Lacerda Ltda. em suas alegações de defesa (peça 78, pp. 18-20) , não teria havido liquidação pela Prefeitura Municipal de Pindaí/BA das Notas Fiscais 221, 222, 223, 224, 226, 227, 229, 230, 232, 248 e 250 (peça 78, pp. 89-101) , não se podendo falar em dano ao erário diante da inexistência dos desembolsos.
	10. No que toca às Notas Fiscais 225, 228, 231 e 249, foram apresentados os respectivos processos de pagamentos, incluindo cópias de documentos fiscais, notas de empenho liquidadas e cheques emitidos (peça 78, pp. 75-88) , os quais nos parecem suficientes para comprovar a regularidade formal das despesas. O fato de os pagamentos terem sido feitos com cheques emitidos de conta diferente daquela específica do Fundeb não deve necessariamente acarretar débito, uma vez que no exercício de 2009 houve utilização de outras fontes de recursos para pagamento das despesas com transporte escolar, a exemplo do Salário Educação e do FNDE (Pnate) .
	11. Nesse contexto e diante da ausência de elementos nos autos que possam contradizer as novas informações trazidas pelos responsáveis, somos pelo afastamento dessa parcela do débito.'
	46. Pois. Após essa digressão, cumpre-nos reexaminar os fatos à luz dos documentos constantes nos autos. A questão nodal é dirimir se é possível responsabilizar a Cardoso e Lacerda Ltda., em solidariedade com o ex-prefeito, nos valores descritos na tabela constante no item 44 desta instrução. 
	47. Primeiramente, entendo que o débito de R$ 50.009,12, por ausência de nexo de causalidade em face dos valores terem sido movimentados em conta privada diferente da conta específica, logicamente, não pode ser atribuído à empresa Cardoso & Lacerda Ltda., pois a mesma, que não geriu recursos públicos, não responde pela ausência do nexo de causalidade, conforme pacífica jurisprudência deste Tribunal. É que estando a imputação de débito ao gestor convenente fundamentada na não comprovação do nexo de causalidade entre o uso dos recursos do convênio e os serviços executados, torna-se incerto o recebimento dos referidos recursos por parte das empresas contratadas, o que afasta a responsabilidade solidária destas por esse débito (v.g Acórdão 1137/2017-TCU-Primeira Câmara, Rel. Ministro Vital do Rêgo) . Ou seja, a empresa não tinha o dever de perquirir, de indagar ao ente municipal quais eram as fontes de recursos que estavam sendo utilizadas para os seus pagamentos. No caso, somente o ex-prefeito é quem deve responder pela ausência de nexo de causalidade.
	48. Em relação ao débito de R$ 133.086,66, o Tribunal entendeu pela ausência de documentos a comprovar as despesas. 
	49. Pois bem. Em nenhum momento, Cardoso & Lacerda Ltda. alegou qualquer fraude na emissão das notas fiscais, razão pela qual se parte da premissa que a empresa, de fato, emitiu as Notas Fiscais 221, 222, 223, 224, 226, 227, 229, 230, 232, 248 e 250 (peça 76, pp. 259-261; 264-265; 267; 270; 273-275 e 278; e peça 78, pp. 89-101) . O cerne da questão consiste, então, em saber se a responsabilidade dela está devidamente fundamentada.  
	50. Em sede de alegações de defesa, Cardoso & Lacerda Ltda. asseverou que 'as notas fiscais mencionadas no relatório supracitado não foram liquidadas pela administração municipal de Pindaí' (peça 78, p. 18) . Esse argumento foi reiterado em sede recursal (peça 105, p. 19) .
	51.  Acerca dessa alegação, a 2ª Câmara deste Tribunal acompanhou o seguinte entendimento da então Secex/BA, verbis:
	'86. Além disso, não há provas de que a contratada não tenha sido contemplada com os valores representados em tais notas fiscais, haja vista não constar nos autos, de parte da contratada, formalização de suas iniciativas demandando da Prefeitura de Pindaí/BA o pagamento pelos serviços prestados, tais como comunicações ou notificações escritas, via Correios, e-mails, etc. Também a contratada não incluiu neste processo extratos bancários demonstrando que tais numerários não aportaram em sua conta corrente, em contraste com os, alegadamente, recebidos por conta dos pagamentos pelas Notas Fiscais 225/2009, 228/2009, 231/2009 e 249/2009 (peça 78, p. 19) .'
	52. Como se vê, o Colegiado acompanhou esse entendimento e considerou que Cardoso & Lacerda Ltda. tinha o dever, o ônus, de comprovar que não recebera os valores referentes aquelas notas fiscais emitidas. Ou seja, essa é a questão nodal. De quem é ônus? Da empresa ou é o Tribunal de Contas da União que tem que comprovar que a empresa recebeu as referidas importâncias? 
	53. Sabe-se que o ônus de demonstrar a regular aplicação de recursos federais recai sobre o agente público responsável por sua gestão (v.g Acórdão 95/2013-TCU-Plenário, Rel. Ministro Walton Alencar Rodrigues; 2.080/2013 - Plenário, Rel. Ministra Ana Arraes; 2.435/2015 - Plenário, Rel. Ministra Ana Arraes) . Ou seja, o dever de demonstrar a correta execução financeira é do gestor e não de terceiros interessados.
	54. Por outro lado, este Tribunal, recentemente, deixou 'assente o entendimento de que, de acordo com os arts. 70, parágrafo único, e 71, inciso II, da Constituição Federal c/c os arts. 5º, inciso II; 16, § 2º, e 19 da Lei 8.443/1992 e com o art. 209, § 6º, do Regimento Interno, compete ao TCU julgar as contas de pessoa física ou jurídica de direito privado que causarem dano ao erário, independentemente da coparticipação de servidor, empregado ou agente público, desde que as ações do particular contrárias ao interesse público derivem de ato, contrato administrativo ou instrumento congênere sujeitos ao Controle Externo' (item 9.1 do Acórdão 321/2019-TCU-Plenário, Rel. Ministra Ana Arraes, grifos acrescidos) .
	55. E pacífico o entendimento de que a responsabilidade dos jurisdicionados perante o TCU é de natureza subjetiva, caracterizada mediante a presença de simples culpa stricto sensu, sendo desnecessária a caracterização de conduta dolosa ou má-fé do gestor para que este seja responsabilizado. Desse modo, é suficiente a quantificação do dano, a identificação da conduta do responsável que caracterize sua culpa, seja por imprudência, imperícia ou negligência, e a demonstração do nexo de causalidade entre a conduta culposa (stricto sensu) e a irregularidade que ocasionou o dano ao erário. Ou seja, 'são, portanto, exigidos simultaneamente três pressupostos para a responsabilização, quais sejam: (i) o ato ilícito na gestão dos recursos públicos, o que se encontra bem delineado na deliberação embargada; (ii) a conduta dolosa ou culposa e; (iii) o nexo de causalidade entre o dano e o comportamento do agente' (item 73 do voto condutor do Acórdão 2781/2016-TCU-Plenário, proferido pelo Ministro Benjamin Zymler) . 
	56. No caso concreto, o que se tem são meras emissões de notas fiscais por parte da empresa Cardoso & Lacerda Ltda., atos esses que não podem ser rotulados como ilícitos. 
	57. Acerca dos débitos referentes a esses valores, a unidade técnica de origem, quando da emissão do relatório de inspeção, registrou que:
	'133. Na documentação fornecida pela contratada Cardoso & Lacerda Ltda., há um documento contendo 5 tabelas listando valores pagos, NFs, datas e lotes dos serviços de locação contratados pela Prefeitura de Pindaí/BA. Cada tabela se refere a um mês de pagamento, a partir de agosto de 2009 até dezembro de 2009 (peça 24, pp. 1-5) . Essa documentação representa um valor pago, em 2009, pelos serviços contratados através do Pregão 6/2009, de R$ 226.879,39, conforme está sintetizado na tabela existente no parágrafo 115 supra, que teria sido pago com recursos próprios da Prefeitura de Pindaí/BA.
	134. Tal documento foi fornecido desacompanhado de cópias dos processos de pagamento ou mesmo de cópias das notas fiscais, não havendo nos autos, por isso, como comprovar suas informações, além de os pagamentos contidos nele não constarem do documento 'Listagem de Processos Pagos' (peça 12, pp. 54-56) e de ele não informar de que forma e quando foram feitos os pagamentos, pois nada consta sobre números dos cheques que teriam sido usados e faltam cópias de extratos bancários das contas de onde teriam saído as importâncias para os pagamentos, que corresponderiam a 15 notas fiscais, 12 das quais emitidas (liquidadas) no mesmo dia, 20/11/2009, e as outras 3 em 21/12/2009. Enfim, também não se sabe em que dia, ou dias, essas supostas NFs teriam sido pagas (peça 24, pp. 1-5) . O valor total representado nesse referido documento é de R$ 226.879,39, porém não é possível dizer se esse total corresponde a um valor bruto ou líquido devido à ausência das cópias das notas fiscais (peça 24, pp.1/5) .' (grifos acrescidos) 
	58. Como se vê, como não se encontram presentes nos autos quaisquer extratos, cópias de cheques ou outros comprovantes hábeis a comprovar de que Cardoso & Lacerda Ltda. recebeu referidos valores, tais fatos não podem ser presumidos.
	59. Em face do acima exposto, propõe-se afastar a responsabilidade da empresa Cardoso & Lacerda Ltda. em relação ao débito de R$ 133.086,66. 
	60. Esclarece-se que o débito de R$ 50.009,12 se refere às Notas Fiscais 225/2009, 228/2009, 231/2009 e 249/2009 (peça 71, pp. 19, 23, 33 e 37) , cada uma no valor bruto de R$ 12.502,28, foram quitadas em 12/03/2010, 12/04/2010, 03/05/2010 e 03/05/2010 (peça 71, pp. 20, 24, 34 e 37) . Assim, os 4 (quatro) primeiros débitos constantes no item 9.4.1.1 do Acórdão 7453/2018-TCU-Segunda Câmara (vide peça 94, p. 94, item 89 c/c a peça 92) não podem ser atribuídos a Cardoso & Lacerda Ltda., mas tão somente ao ex-prefeito Lourivaldo da Cruz Teixeira.  
	61. Por fim, ressalta-se que o débito de R$ 133.086,66 é composto de recursos de origem do Fundeb e do FNS. Os recursos originados do Fundeb foram os de R$ 29.249,87 (21/12/2009) e de R$ 55.831,49 (20/11/2009) e os recursos provenientes do FNS, no valor de R$ 48.005,30 (20/11/2009) , conforme demonstrou a unidade técnica de origem. Desta feita, esses valores, constantes nos itens 9.4.1.1 e 9.4.1.3 do Acórdão 7453/2018-TCU-Segunda Câmara, também não podem ser atribuídos à empresa. 
	62. Por fim, faz-se mister reduzir proporcionalmente a multa do art. 57 da Lei 8.443/1992, cominada a Cardoso & Lacerda Ltda. no item 9.5 do decisum. 
	QUESTÃO ADICIONAL
	63. No que se refere ao débito, o acórdão recorrido adotou a premissa de que a ação de ressarcimento é imprescritível, por expressa previsão do art. 37, § 5º, da Constituição Federal. A questão da prescrição assume particular relevância ante o julgamento, pelo STF, do RE 636.886 (Tema 899 de repercussão geral) . Pela jurisprudência até então vigente, a ação de ressarcimento era considerada imprescritível, por força do art. 37, § 5º, da Constituição Federal. Todavia, no julgamento do RE 636.886 foi conferida nova interpretação a esse dispositivo, fixando-se a tese de que 'é prescritível a pretensão de ressarcimento ao erário fundada em decisão de Tribunal de Contas'.
	64. O Código Civil (adotado pelo Acórdão 1441/2016-TCU-Plenário) e a Lei 9.873/1999 constituem as duas alternativas que, de forma mais consistente, polarizam os debates acerca do regime de prescrição a ser observado no processo de controle externo. 
	65. Nas situações em que a prescrição tenha ocorrido por algum dos dois regimes, a Serur tem proposto o sobrestamento do julgamento do recurso, notadamente porque o acórdão proferido no RE 636.886 ainda está sujeito a embargos declaratórios, sendo possível o esclarecimento de pontos importantes da decisão ou mesmo a modulação de seus efeitos, para preservar as ações de controle instauradas com base na jurisprudência até então vigente.
	66. Já nas demais situações, em que a prescrição não se operou por nenhum dos dois regimes, é possível o imediato julgamento do recurso, pois o desfecho não se alterará qualquer que seja a premissa adotada (imprescritibilidade, prescritibilidade pelo Código Civil ou pela Lei 9.873/1999) . 
	67. Na situação em exame não ocorreu a prescrição, por nenhum dos dois regimes, como demonstrado na sequência.
	68. No que se refere à pretensão punitiva, o TCU tem tradicionalmente aplicado os critérios definidos no Acórdão 1441/2016-TCU-Plenário, que, em incidente de uniformização de jurisprudência, orientou-se pela aplicação do Código Civil. Por este acórdão, em linhas gerais, a prescrição subordina-se ao prazo geral de dez anos (CC, art. 205) , contado a partir da data da ocorrência do fato e interrompido pelo ato que ordenar a citação, a audiência ou a oitiva da parte.
	69. Entre outras razões que justificaram a adoção desse critério destaca-se a de que o citado dispositivo constitui uma cláusula geral a ser empregada sempre que a pretensão for prescritível, mas a lei não estabelecer um prazo específico, como na hipótese.
	70. Aplicando essas balizas ao caso em exame, verifica-se que o próprio Tribunal, no acórdão recorrido, reconheceu que não havia se operado a prescrição da pretensão punitiva (§ 31 do voto constante à peça 93) . Isso porque as irregularidades ocorreram nos exercícios de 2009 e 2010, como evidenciam os itens 9.2 e 9.3 do acórdão recorrido, enquanto as citações dos responsáveis foram ordenadas em 28/04/2015 (Acórdão 1868/2015-TCU-Segunda Câmara, peça 31) .    
	71. Considerando a premissa de que as pretensões punitiva e de ressarcimento se submetem ao mesmo regime, conclui-se que não ocorreu o fenômeno da prescrição, seja para fins sancionatório como para fins reparatórios, caso fossem adotados, para ambos os fins, os parâmetros definidos no Acórdão 1441/2016-TCU-Plenário.
	72. Adotando-se as premissas fixadas na Lei 9.873/1999 ao caso em exame, e mesmo considerando-se o prazo geral, de cinco anos, observa-se que não teria ocorrido a prescrição. Para tanto, é preciso considerar os seguintes parâmetros:
	a) Termo inicial: 
	73. A Lei 9.873/1999, art. 1º, parte final, traz previsão expressa a respeito do início do prazo em se tratando de infração de caráter permanente ou continuado. Nesta hipótese, a prescrição começa a correr não da data de cada fato, e sim 'do dia em que tiver cessado' a permanência ou a continuidade.
	74. Na hipótese em exame, estão presentes os requisitos típicos de uma infração continuada em cada contrato, tomado de forma isolado. No Pregão Presencial 6/2009, que deu origem ao Contrato 43/2009, os pagamentos ocorridos nos exercícios de 2009 e 2010, sendo o último no dia 03/05/2010 (item 9.4.1.1 do acórdão recorrido) . Assim, há de se ter como termo inicial da prescrição a data do último pagamento realizado (03/05/2010) . 
	b) Prazo:
	75. A Lei 9.873/1999 apresenta um prazo geral, de cinco anos (art. 1º) , e um prazo especial, previsto no art. 1º, § 2º, a saber: 'quando o fato objeto da ação punitiva da Administração também constituir crime, a prescrição reger-se-á pelo prazo previsto na lei penal'.
	76. As causas interruptivas indicadas abaixo evidenciam que a prescrição não teria ocorrido mesmo que se aplicasse o prazo geral de cinco anos. 
	c) Interrupções por atos inequívocos de apuração dos fatos:
	77. No regime da Lei 9.873/1999, a prescrição se interrompe 'por qualquer ato inequívoco, que importe apuração do fato' (art. 2º, inciso II) . O exemplo típico, no caso em exame, foi a inspeção realizada pela então Secretaria de Controle Externo no Estado da Bahia na Prefeitura Municipal de Pindaí no período de 05/11/2012 a 09/11/2012 (peças 10, 11 e 28) . Com esse fundamento, a prescrição foi interrompida em 05/11/2012, com a referida inspeção.
	78. A prescrição também é interrompida 'pela notificação ou citação do indiciado ou acusado, inclusive por meio de edital', nos termos do art. 2º, inciso I, da Lei 9.873/1999. E, no regime dessa lei, a interrupção se dá pela citação propriamente dita, e não pelo despacho que a ordena. Com esse fundamento, houve a interrupção:
	a) em 27/05/2015, com a citação do ex-prefeito Lourivaldo da Cruz Teixeira (peças 37 e 50) ; 
	b) em 27/05/2019, com a citação de Cardoso & Lacerda Ltda., na pessoa do seu sócio-administrador (peças 34 e 52) ; e
	c) em 18/11/2015, com a citação da Construtora Birajara Ltda., por meio do edital (peça 85) .
	79. Cabe destacar, por oportuno, que, em se tratando de devedores solidários, a interrupção da prescrição feita a um prejudica aos demais. Incide, nesse caso, regra própria da teoria geral das obrigações, segundo a qual 'a interrupção efetuada contra o devedor solidário envolve os demais' (art. 204, § 1º, do Código Civil) . São consequências próprias da solidariedade (a exemplo da regra de que o credor pode demandar qualquer dos devedores, art. 275 do Código Civil) , que não precisam ser repetidas em cada diploma legal específico.  
	e) Interrupção pela decisão condenatória recorrível:
	80. Por fim, a prescrição também se interrompe 'pela decisão condenatória recorrível' (art. 2º, inciso III, da Lei 9.873/1999) . Com esse fundamento, houve a interrupção em 14/08/2018, data da sessão em que foi proferido o acórdão condenatório (peça 92) . Essa interrupção é relevante, por estabelecer prazo para julgamento do recurso.
	f) Da prescrição intercorrente:
	81. Nos termos do art. 1º, § 1º, da Lei 9.873/1999, opera-se a prescrição intercorrente se o processo ficar paralisado por mais de três anos, aguardando 'julgamento ou despacho'.
	82. Note-se que há uma correlação entre essa hipótese e as causas de interrupção da prescrição do art. 2º. Com efeito, uma vez interrompida a prescrição por alguma das hipóteses do art. 2º, o processo não pode ficar inativo, sem qualquer inovação processual relevante, por mais de três anos. 
	83. Trata-se de prazo específico, não se aplicando nem o prazo geral de cinco anos nem o prazo especial, da lei penal (§ 2º) . A finalidade da prescrição intercorrente, com seu prazo próprio, é a de assegurar a eficiência e celeridade nas apurações administrativas. Seria contrário a essa finalidade a paralisação injustificada do processo por período maior que o triênio estabelecido para a hipótese.
	84. A extrapolação do prazo de três anos, sem inovação relevante no processo, pode configurar negligência. Por isso, além de se operar a prescrição, deve-se promover a 'apuração da responsabilidade funcional decorrente da paralisação, se for o caso'.
	85. Em muitas situações o exame da prescrição intercorrente pode ficar prejudicado nos processos já em tramitação no TCU. Como a ação de ressarcimento era considerada imprescritível, as peças que compõem a tomada de contas especial, elencadas no art. 10 da Instrução Normativa-TCU 71/2012, não contemplam informações pormenorizadas quanto ao andamento do processo na fase interna, o que pode prejudicar a análise de eventual paralisação por mais de três anos. 
	86. Assim, caso o tribunal venha a adotar a sistemática da Lei 9.873/1999 para aferir a prescrição, convém avaliar, oportunamente, a possibilidade de ajustes na IN-TCU 71/2012, para que as tomadas de contas especiais encaminhadas ao tribunal contemplem informações sobre as interrupções ocorridas na fase interna do procedimento (como, por exemplo, declaração do órgão instaurador da TCE, de que o processo não ficou paralisado por mais de três anos, na forma do art. 1º, § 1º, da citada lei) . 
	87. Especificamente quanto a esta TCE, as próprias causas de interrupção elencadas acima permitem evidenciar que o processo teve andamento regular, não se operando a prescrição intercorrente. Somente em um momento, a causa interruptiva do art. 2º ultrapassara os três anos (entre a interrupção pela inspeção realizada na municipalidade no período de 05/11/2012 a 09/11/2012 e a citação da Construtora Birajara Ltda. concretizada em 18/11/2015 por meio de edital, vide item 77, caput, c/c alínea 'c') . Acontece que a interrupção da prescrição, em relação a essa construtora, já tinha ocorrido com as tentativas anteriores de citação (peças 35 e 61 e 81-82) . Logo, não ocorreu o fenômeno da prescrição intercorrente em relação à referida empresa.
	88. Logo, há informações suficientes nos autos para evidenciar o regular andamento do feito, não se verificando a prescrição intercorrente prevista na Lei 9.873/1999.
	CONCLUSÃO
	89. Este Tribunal e o Supremo Tribunal Federal entendem, pacificamente, que a publicação da pauta de julgamentos no Diário Oficial da União supre a comunicação pessoal aos interessados sobre a data de julgamento, de modo que a ausência da comunicação pessoal não ofende os princípios constitucionais ligados à defesa, conforme entendimento pacífico deste Tribunal e do Supremo Tribunal Federal. 
	90. Este Tribunal entende que é competente para fiscalizar a aplicação dos recursos do Fundo de Manutenção e Desenvolvimento da Educação Básica e de Valorização dos Profissionais da Educação (Fundeb) , e de outros recursos federais repassados, quando há complementação por parte da União.
	91. Cardoso & Lacerda Ltda. não pode ser responsabilizada por ausência de nexo de causalidade, tendo em visto que não geriu recursos públicos. O débito de R$ 50.009,12, decorrente da movimentação de recursos em conta privada diferente da conta específica, logicamente, não lhe pode ser atribuído. 
	92. Não há nos autos quaisquer extratos, cópias de cheques ou outros comprovantes hábeis a comprovar de que Cardoso & Lacerda Ltda. recebeu R$ 133.086,66, referentes às Notas Fiscais 221, 222, 223, 224, 226, 227, 229, 230, 232, 248 e 250. O Tribunal não pode inverter o ônus da prova para requerer que a empresa prove que cobrou do município os referidos valores. 
	93. Ademais, faz-se mister reduzir proporcionalmente a multa do art. 57 da Lei 8.443/1992, cominada a Cardoso & Lacerda Ltda. no item 9.5 do decisum. 
	94. Independentemente da existência de outras causas interruptivas não elencadas acima, cujo levantamento não se fez necessário, observa-se, pelos eventos indicados, que em nenhum momento transcorreu prazo suficiente para se operar a prescrição (nem mesmo se se considerasse o prazo geral de cinco anos) , tomando-se por referência a Lei 9.873/1999, tida pelo STF como norma regente da prescrição da pretensão punitiva pelo TCU.
	95. Partindo-se da premissa de que a pretensão reparatória segue as mesmas balizas, enquanto não houver norma específica a respeito, a demonstração de que não se operou a prescrição punitiva impõe, como consequência, a conclusão de que também é viável a condenação ao ressarcimento do prejuízo apurado nos autos.
	PROPOSTA DE ENCAMINHAMENTO
	96. Diante do exposto, submetem-se os autos à consideração superior, com posterior encaminhamento ao Ministério Público junto ao Tribunal de Contas da União e ao Gabinete do Relator, propondo com fundamento nos arts. 32, inciso I, e 33 da Lei 8.443/1992:
	a) conhecer do recurso de reconsideração interposto por Cardoso & Lacerda Ltda. e, no mérito, dar-lhe provimento para excluir a sua responsabilidade em relação aos seguintes valores:
	9.4.1. Lourivaldo da Cruz Teixeira, em solidariedade com a Cardoso e Lacerda Ltda., em favor do:
	9.4.1.1. Fundeb do Município de Pindaí/BA sob os seguintes valores:
	Data
	Valor (R$) 

	03/05/2010
	25.004,56

	12/04/2010
	12.502,28

	12/03/2010
	12.502,28

	21/12/2009
	29.249,87

	20/11/2009
	55.831,49

	9.4.1.3. Fundo Nacional de Saúde (FNS) sob os seguintes valores:
	
	Data
	Valor (R$) 

	20/11/2009
	48.005,30

	b) reduzir proporcionalmente a multa do art. 57 da Lei 8.443/1992, cominada a Cardoso & Lacerda Ltda. no item 9.5 do decisum. 
	c) dar ciência da deliberação que vier a ser proferida por esta Corte ao recorrente e à Procuradoria da República no Estado da Bahia."
	3. O Ministério Público junto ao TCU, representado neste processo pela Procuradora-Geral Cristina Machado da Costa e Silva, divergiu parcialmente da unidade técnica, especificamente quanto aos reflexos do acolhimento dos argumentos da empresa recorrente na responsabilização do ex-prefeito em relação aos débitos pelos quais ambos respondem solidariamente. 
	4. Reproduzo, a seguir, a análise desenvolvida pelo MP/TCU quanto a este ponto:
	"2. Manifestamo-nos desde logo em consonância com a proposta de encaminhamento formulada pela Secretaria de Recursos (peças 133 a 135) , no sentido de conhecer do apelo, para, no mérito, dar-lhe provimento, de modo a excluir parte do débito imputado à empresa recorrente (R$ 183.095,78, em valores originais) e reduzir proporcionalmente a multa que lhe foi aplicada (peças 133 a 135) . 
	3. Dissentimos, no entanto, do encaminhamento formulado, quanto aos efeitos do recurso sobre a esfera jurídica de Lourivaldo da Cruz Teixeira. No que toca a esse responsável, a unidade técnica sustenta que remanesceria sua responsabilidade individual pela parcela de débito acima referenciada.
	4. Com as devidas vênias, essa tese não merece prosperar. Conforme já expusemos anteriormente (peça 117) , entendemos que o recurso apresentado pela empresa aproveita sim a Lourivaldo da Cruz Teixeira, haja vista que tem o condão de desconstituir o próprio fundamento da aludida parcela do débito.
	5. Segundo se depreende do Relatório de Inspeção que precedeu esta TCE (peça 28, pp. 35-39) , essa parte do dano teria como fundamento a existência de despesas não comprovadas por documentos idôneos. Em anotação produzida pela empresa Cardoso e Lacerda Ltda. (peça 24, pp. 1-5) , consta informação acerca da emissão das Notas Fiscais 221, 222, 223, 224, 225, 226, 227, 228, 229, 230, 231, 232, 248, 249 e 250, as quais, por sua vez, não integram a 'Listagem de Processos Pagos' fornecida pela prefeitura municipal (peça 12, pp. 54-56) . Como até então não tinham sido apresentadas cópias dos referidos documentos fiscais nem dos processos de pagamento respectivos, o Tribunal promoveu a citação dos responsáveis pela proporção estimada dos recursos federais envolvidos.
	6. Ocorre que, conforme esclarecimentos trazidos pela empresa Cardoso e Lacerda Ltda. em suas alegações de defesa (peça 78, pp. 18-20) , não teria havido liquidação pela Prefeitura Municipal de Pindaí/BA das Notas Fiscais 221, 222, 223, 224, 226, 227, 229, 230, 232, 248 e 250 (peça 78, pp. 89- 101) , não se podendo falar em dano ao erário diante da inexistência dos desembolsos.
	7. No que toca às Notas Fiscais 225, 228, 231 e 249, foram apresentados os respectivos processos de pagamentos, incluindo cópias de documentos fiscais, notas de empenho liquidadas e cheques emitidos (peça 78, pp. 75-88) . O fato de os pagamentos terem sido feitos com cheques emitidos de conta diferente daquela específica do Fundeb não constitui necessariamente uma irregularidade, uma vez que, segundo consta dos autos, os serviços de transporte contratados foram prestados para diversas Secretarias Municipais, ou seja, não se limitaram ao transporte escolar, tendo sido o contrato financiado com recursos do Fundo Municipal de Saúde, do Fundeb e do Fundo de Participação dos Municípios (peça 2, pp. 19-39 e 61-67, peça 12, pp. 48-53 e 55-56, e peça 28, pp. 35-39) .
	8. Ante todo o exposto, esta representante do Ministério Público de Contas propõe conhecer do presente recurso, para, no mérito, dar-lhe provimento parcial, de modo a:
	i) reduzir o débito apurado nos autos, de forma que as tabelas constantes do subitem 9.4.1 do Acórdão 7453/2018-TCU-Segunda Câmara passem a consignar os seguintes valores:
	'9.4.1. Lourivaldo da Cruz Teixeira, em solidariedade com a Cardoso e Lacerda Ltda., em favor do:
	9.4.1.1. Fundeb do Município de Pindaí/BA sob os seguintes valores:
	Data
	Valor (R$) 

	17/11/2009
	  88.160,00

	09/10/2009
	  47.160,00

	05/10/2009
	  29.000,00

	04/09/2009
	  51.160,00

	11/08/2009
	    5.067,55

	17/07/2009
	  82.160,00

	18/06/2009
	  50.198,90

	9.4.1.2. Fundo Nacional de Desenvolvimento da Educação (FNDE) sob os seguintes valores:
	Data
	Valor (R$) 

	17/11/2009
	33.000,00

	05/10/2009
	45.000,00

	04/09/2009
	26.000,00

	21/08/2009
	29.000,00

	17/07/2009
	28.782,44

	9.4.1.3. Fundo Nacional de Saúde (FNS) sob os seguintes valores:'
	Data
	Valor (R$) 

	22/06/2009
	  2.859,26

	ii) reduzir proporcionalmente as multas aplicadas à empresa Cardoso e Lacerda Ltda. e a Lourivaldo da Cruz Teixeira, consignadas no subitem 9.5 do acórdão recorrido."
	É o relatório.

Mateus Wildberger (OAB/BA 33.031), Ariosto Pereira Ribeiro Filho (OAB/BA 32.350) e outros, representando Cardoso & Lacerda Ltda.; e Igor Andrade Costa (OAB/BA 20.920) e outros, representando Lourivaldo da Cruz Teixeira

RECURSO DE RECONSIDERAÇÃO. TCE. CONTRATOS DE TRANSPORTE ESCOLAR, TRANSPORTE DE MATERIAIS E DE OBRAS EM UNIDADES ESCOLARES. INEXECUÇÃO PARCIAL DOS SERVIÇOS. CONTAS IRREGULARES DO EX-PREFEITO E DAS EMPRESAS CONTRATADAS. CONHECIMENTO DO RECURSO. AUSÊNCIA, NOS AUTOS, DE COMPROVAÇÃO DE LIQUIDAÇÃO DE PARTE DA DESPESA IMPUGNADA. IMPOSSIBILIDADE DE CONFIGURAR O RECEBIMENTO DOS VALORES PELA CONTRATADA. PROVIMENTO PARCIAL. REDUÇÃO DO DÉBITO E DA MULTA.

TOMADA DE CONTAS ESPECIAL (TCE)

Secretaria de Recursos (Serur)

Atendidos os requisitos de admissibilidade, previstos nos arts. 32, inciso I, e 33 da Lei 8.443/1992 c/c o art. 285 do RI/TCU, o expediente encaminhado pela empresa Cardoso e Lacerda Ltda. pode ser conhecido como recurso de reconsideração contra o Acórdão 7453/2018-TCU-Segunda Câmara.
	2. A decisão recorrida condenou a empresa em débito, solidariamente com o ex-prefeito de Pindaí/BA, Lourivaldo da Cruz Teixeira, e aplicou-lhes multa, em razão de irregularidades na prestação de serviços de transporte, em parte financiados com recursos federais (Fundeb, Pnate e FNS) .
	3. Antes de adentrar no mérito do recurso, considero pertinente fazer um breve resumo dos fatos mais relevantes apurados neste processo.
	4. Esta tomada de contas especial foi convertida de uma representação feita por um vereador local, alegando a existência de irregularidades nos processos de contratação das empresas Cardoso e Lacerda Ltda. e Construtora Birajara Ltda., respectivamente para a prestação de serviços de transporte e para a execução de obras de reforma em escolas.
	5. Com o objetivo de investigar as irregularidades apontadas pelo representante, a então Secex-BA foi autorizada a realizar inspeção no munícipio. A fiscalização foi efetivada em novembro de 2012 e, apesar de ter o objetivo de analisar todos os pagamentos realizados de 2009 a 2012, o presente processo acabou se dedicando apenas às despesas realizadas em 2009. Como resultado, foi produzido o relatório contido à peça 28.
	6. Verificou-se, na ocasião, que o Município de Pindaí/BA possuía dois contratos com a empresa Cardoso e Lacerda Ltda.: (i) o Contrato 34/2009, decorrente do Pregão Presencial 1/2009, tinha por objeto o serviço de transporte escolar, com motorista, para atender os alunos residentes na zona rural do Município, nos turnos matutino, vespertino e noturno; e (ii) o Contrato 43/2009, oriundo do Pregão Presencial 006/2009, destinava-se à locação de veículos para o transporte de materiais e de pessoas, atendendo diversas secretarias municipais.
	7. A equipe de inspeção, durante os trabalhos de campo, solicitou que a empresa Cardoso e Lacerda Ltda. apresentasse elementos capazes de demonstrar a efetiva prestação dos serviços contratados. Em resposta, a empresa forneceu comprovantes da subcontratação de diversos veículos. Ao proceder à consolidação desses documentos e confrontando-os com os objetos dos contratos com a prefeitura, a Secex-BA logrou identificar diversas inconsistências, que resultaram na imputação dos seguintes débitos, atribuídos solidariamente pelo acórdão recorrido ao ex-prefeito Lourivaldo da Cruz Teixeira e à empresa Cardoso e Lacerda Ltda.:
	a) R$ 509.621,34, em decorrência de serviços de transporte escolar não executados, cobrados no âmbito do Contrato 34/2009;
	b) R$ 183.095,78 pagos no Contrato 43/2009, referentes a transporte de materiais e pessoas nos meses de agosto a dezembro de 2009, cuja execução não foi comprovada por documentos idôneos de despesa; e
	c) R$ 7.926,81 devido ao pagamento em duplicidade pela locação de um mesmo veículo no âmbito do Contrato 43/2009, relativamente aos serviços prestados nos meses de maio, junho e julho de 2009; 
	8. Em seu recurso, a empresa alegou, em síntese: (i) a violação do devido processo legal em decorrência da ausência de notificação de seus advogados acerca da sessão de julgamento, o que impossibilitou a realização de sustentação oral; (ii) incompetência do Tribunal de Contas da União para fiscalizar a aplicação dos recursos do Fundeb pelos municípios; e (iii) que não teria havido a liquidação das notas fiscais referentes ao débito de R$ 183.095,78, relacionado ao Contrato 43/2009, não podendo se falar em dano neste caso.
	9. A unidade técnica, ao analisar os argumentos da recorrente, afastou todas as alegações de natureza processual quanto à eventual nulidade do processo ou incompetência deste Tribunal para fiscalizar os valores envolvidos. Contudo, concordou com a responsável quanto à impropriedade de lhe ser atribuído o débito de R$ 183.095,78, por não ser possível comprovar o efetivo recebimento dos valores, além de não lhe ser imputável responsabilidade sobre a conta utilizada para fazer os pagamentos.
	10. O Ministério Público junto ao TCU manifestou concordância com a análise da unidade técnica, divergindo, porém, quanto às suas consequências. De acordo com o MP/TCU, o acolhimento da tese recursal desconstitui o próprio fundamento do débito de R$ 183.095,78, que deve, portanto, ser excluída da responsabilidade também do ex-prefeito Lourivaldo da Cruz Teixeira.
	11. Com as devidas vênias, divirjo do Ministério Público neste particular pelas razões que passo a expor.
	12. Primeiro, devemos entender a origem do débito em questão.
	13. O Contrato 043/2009 foi celebrado com a empresa Cardoso & Lacerda Ltda. para o transporte de pessoas e materiais para várias secretarias municipais ao custo de R$ 105.576,00 mensais, com um preço médio por veículo de R$ 1.649,63. Foi prevista a prestação de serviços de maio a dezembro de 2009, pelo valor total de R$ 844.608,00. 
	14. Entretanto, o contrato acabou sendo executado em percentual inferior ao previsto. A equipe de auditoria reuniu elementos que indicam que a prefeitura gastou R$ 333.933,05 com esse serviço em 2009. Desse valor, os pagamentos relativos aos meses de maio, junho e julho, que perfazem R$ 107.053,66, estão acompanhados da documentação pertinente: empenho, nota de liquidação, ordem de pagamento, recibo e cheque (peça 2, pp.19/39 e 61/67, e peça 12, pp. 48/53 e 56) . Para os demais, relativos aos meses de agosto a dezembro, no montante de R$ 226.879,39, os valores constam apenas de uma tabela compilada pela própria contratada (peça 24, pp.1/5) , que indicam que a fonte de pagamento teria sido a própria prefeitura, mas sem nenhum lastro probatório em outros documentos que comprovem minimamente o recebimento dos serviços e sua liquidação.
	15. Esses elementos estão sintetizados na tabela a seguir, para uma melhor visualização:	
	Pagto.
	NF
	Recurso
	Banco
	C. Corr.
	Cheque
	Valor Pago
	Data NF
	Data Pagto.

	Despesas com os respectivos processos de pagamentos

	1285
	157
	FNS
	001
	15.027-4
	851657
	15.528,00
	22/06/2009
	22/06/2009

	1286
	158
	Fundeb
	001
	27.625-1
	850269
	19.896,90
	22/06/2009
	22/06/2009

	1284
	159
	FPM
	001
	5.995-1
	851983
	15.282,00
	22/06/2009
	22/06/2009

	1724
	174
	Fundeb
	001
	27.625-1
	850272
	31.600,00
	10/08/2009
	11/08/009

	2486
	175
	FUS/FNS
	237
	2.017-6
	112
	13.528,00
	10/08/2009
	11/11/2009

	2485
	176
	FPM
	001
	5.995-1
		11.218,76
	10/08/2009
	11/11/2009

	Totais com processo de pagamento
	107.053,66
		
	Despesas sem os respectivos processos de pagamentos

		221
	PM Pindaí
	n/d
	n/d
	n/d
	13.088,00
	20/11/2009
	n/d

		222
	PM Pindaí
	n/d
	n/d
	n/d
	12.502,28
	20/11/2009
	n/d

		223
	PM Pindaí
	n/d
	n/d
	n/d
	25.221,19
	20/11/2009
	n/d

		224
	PM Pindaí
	n/d
	n/d
	n/d
	13.088,00
	20/11/2009
	n/d

		225
	PM Pindaí
	n/d
	n/d
	n/d
	12.502,28
	20/11/2009
	n/d

		226
	PM Pindaí
	n/d
	n/d
	n/d
	25.221,19
	20/11/2009
	n/d

		227
	PM Pindaí
	n/d
	n/d
	n/d
	10.128,00
	20/11/2009
	n/d

		228
	PM Pindaí
	n/d
	n/d
	n/d
	12.502,28
	20/11/2009
	n/d

		229
	PM Pindaí
	n/d
	n/d
	n/d
	19.121,87
	20/11/2009
	n/d

		230
	PM Pindaí
	n/d
	n/d
	n/d
	10.128,00
	20/11/2009
	n/d

		231
	PM Pindaí
	n/d
	n/d
	n/d
	12.502,28
	20/11/2009
	n/d

		232
	PM Pindaí
	n/d
	n/d
	n/d
	19.121,87
	20/11/2009
	n/d

		248
	PM Pindaí
	n/d
	n/d
	n/d
	10.128,00
	21/12/2009
	n/d

		249
	PM Pindaí
	n/d
	n/d
	n/d
	12.502,28
	21/12/2009
	n/d

		250
	PM Pindaí
	n/d
	n/d
	n/d
	19.121,87
	21/12/2009
	n/d

	Totais sem processo de pagamento
	226.879,39
		
	Totais do contrato
	333.933,05
		
	Legenda: n/d: não disponível

	16. A equipe de auditoria impugnou integralmente as despesas referentes aos meses de agosto a setembro, para as quais não foram apresentadas maiores informações. Para o cômputo do valor a ser devolvido, como se desconhecia a origem dos valores utilizados no pagamento e como a prefeitura utilizava recursos de várias fontes (Fundeb, FMS, FPM) , aplicou-se, analogicamente, a mesma proporção de verbas federais verificada na quitação das notas fiscais de maio a julho. Uma vez que, nesse período, as NFs 158 e 174 foram pagas com recursos do Fundeb, e as NFs 157 e 175 com recursos da saúde, tem-se que 48,1% dos recursos vieram do Fundeb (R$ 51.496,90 / R$ 107.053,66) e 27,1% do FMS+FUS/FNS (R$ 29.056,00 / R$ 107.053,66) . Assim, por presunção, estimou-se a mesma participação de verbas de origem federal para o restante das notas fiscais, o que resulta em R$ 170.716,19 (quantia obtida a partir de: (48,1% + 27,1%) x R$ 226.879,39) , valor que foi computado como débito de responsabilidade solidária do ex-prefeito e da empresa contratada.
	17. Junto com suas alegações de defesa, o ex-prefeito Lourivaldo da Cruz Teixeira enviou vários documentos de despesas (peça 71, e peça 72, pp. 47-63) a partir dos quais foi possível extrair o procedimento completo de pagamento de quatro notas fiscais (225, 228, 231 e 249) antes não detalhadas. As novas informações estão compiladas na tabela abaixo:
	Proc.
	NF
	Recurso
	Banco
	C. Corr.
	Cheque
	Valor Pago
	Data NF
	Data Pagto.

	Despesas com os respectivos processos de pagamentos

	851
	225
	25% imp.
	237
	919-9
	932
	12.502,28
	20/11/2009
	12/03/2010

	1148
	228
	Fundeb
	237
	919-9
	941
	12.502,28
	20/11/2009
	12/04/2010

	1335
	231
	Fundeb
	237
	919-9
	958
	12.502,28
	20/11/2009
	03/05/2010

	1336
	249
	Fundeb
	237
	919-9
	959
	12.502,28
	21/12/2009
	n/d

	Totais com processo de pagamento
	50.009,12
		
	18. Como resultado da inserção desses documentos, o débito anterior, estimado em R$ 170.716,19, passou para R$ 183.095,78 em decorrência da alteração no cálculo da proporção de recursos federais, sendo que os R$ 50.009,12 referentes aos novos processos de pagamentos foram lançados junto com os valores a serem ressarcidos ao Fundeb, mesmo com a Nota Fiscal 225 tendo indicado fonte de recurso distinta, de origem municipal (aplicação de 25% dos impostos municipais na educação) .
	19. Importante observar que, ao contrário dos outros processos de pagamentos, que foram considerados regulares, os quatro novos, que perfazem R$ 50.009,12 foram considerados irregulares porque foi utilizada, para pagamento, uma conta da prefeitura distinta das contas específicas, o que impossibilitaria o estabelecimento do nexo causal entre a fonte dos recursos e a despesa.
	20. Feito esse esclarecimento sobre o caminho que conduziu ao entendimento sobre a existência de débito na execução do Contrato 43/2009, cabe apenas, antes de passarmos à análise de mérito, registrar que a equipe de inspeção do Tribunal se deparou com um cenário de total descontrole administrativo na prefeitura de Pindaí/BA. Apesar de várias e reiteradas requisições, os comprovantes de despesa e pagamento foram fornecidos de forma fracionada, incompleta e desorganizada.
	21. Nesse cenário, é importante ter em mente o processo de responsabilização de cada um dos envolvidos. O ex-prefeito, como agente público, tem o ônus de demonstrar não apenas a efetiva prestação dos serviços, mas também a completa regularidade do pagamento, compreendido nesta o respectivo nexo de causalidade entre os recursos recebidos e as despesas realizadas. Já no caso da empresa contratada, o ônus se inverte: cabe ao órgão de controle comprovar: (i) o efetivo pagamento; (ii) o não fornecimento da contraprestação devida por esse pagamento.
	22. No caso vertente, não existe nenhum elemento nos autos que nos permita comprovar que a empresa Cardoso e Lacerda Ltda. efetivamente recebeu os pagamentos relativos às Notas Fiscais 221, 222 223, 224, 226, 227, 229, 230, 232, 248, 250. A mera existência das notas fiscais possibilita até inferir-se que os valores foram cobrados da prefeitura pela empresa, mas não seu recebimento.
	23. De modo similar, não procede a impugnação dos pagamentos relativos às Notas Fiscais 225, 228, 231 e 249. O fato de os valores serem provenientes de uma conta genérica, impossibilitando o estabelecimento de vínculo entre a fonte dos recursos e a despesa, não pode ser atribuído à contratada. Como os pagamentos eram oriundos de várias fontes de receita, a empresa além de não ter a autoridade para questionar a conta escolhida pela prefeitura para fazer os pagamentos, sequer disporia de informações que possibilitassem fazê-lo.
	24. Portanto, assiste razão à unidade técnica e ao Ministério Público quando propõem que o recurso seja provido, excluindo-se esses débitos da condenação da empresa Cardoso e Lacerda Ltda.
	25. Não posso acolher, entretanto, a sugestão do MP/TCU de que esse entendimento seja ampliado para beneficiar também o ex-prefeito, porque, neste caso, a questão deve ser analisada por uma ótica totalmente distinta.
	26. A ausência de elementos que permitam comprovar o recebimento de valores pela empresa contratada não implica a inexistência do débito, pelas mesmas razões que a omissão no dever de prestar contas não significa que os valores foram adequadamente geridos.
	27. Cabe ao gestor o ônus de demonstrar, com documentos e provas hábeis, a correta aplicação dos recursos públicos sob sua responsabilidade. A incapacidade de fornecer essas informações, quando não devidamente justificada, jamais pode ser utilizada a seu favor. Caso contrário, o responsável poderia, propositadamente, omitir, sonegar ou destruir documentos com o objetivo de se furtar a prestar contas dos valores sob sua guarda.
	28. Foi exatamente isso que aconteceu no presente processo. O ex-gestor foi incapaz de fornecer comprovantes capazes de atestar a lisura na execução do contrato, mesmo após reiteradas solicitações da equipe de fiscalização e após ser citado pelo Tribunal.
	29. Remanesce assim, a integral responsabilidade do ex-prefeito Lourivaldo da Cruz Teixeira em relação ao débito em questão.
	30. Como essa parcela do débito de responsabilidade da empresa Cardoso e Lacerda Ltda foi afastada, cabe, ainda, a redução proporcional da multa imputada pelo item 9.5 da decisão recorrida, com base no art. 57 da Lei 8.443/1992. Mantida a mesma correlação verificada entre os valores presentes na condenação original, a penalidade deve ser reduzida de R$ 120.000,00 para R$ 85.000,00.
	31. Por fim, quanto aos demais argumentos aduzidos pela recorrente, relativos à existência de nulidade, decorrente da ausência de notificação de seus advogados sobre a sessão de julgamento, e quanto à incompetência do Tribunal de Contas da União para fiscalizar a aplicação dos recursos do Fundeb pelos municípios, acredito que tenham sido enfrentados adequadamente pela unidade técnica e pelo MP/TCU, motivo pelo qual incorporo suas análises às minhas razões de decidir.
	Assim, manifesto-me de acordo com a proposta de encaminhamento da unidade técnica e voto por que o Tribunal adote o acórdão que ora submeto à deliberação deste Colegiado.
TCU, Sala das Sessões Ministro Luciano Brandão Alves de Souza, em 13 de julho de 2021.
JORGE OLIVEIRA 
Relator